【裁判字號】    95,訴,1768
【裁判日期】    951122
【裁判案由】    毒品危害防制條例
【裁判全文】
臺灣彰化地方法院刑事判決              95年度訴字第1768號
公  訴  人  臺灣彰化地方法院檢察署檢察官
被      告  甲○○
上列被告因違反毒品危害防制條例案件，經檢察官提起公訴（95
年度毒偵字第3369號），本院合議庭裁定由受命法官獨任進行簡
式審判程序，茲判決如下：
    主  文
甲○○施用第一級毒品，累犯，處有期徒刑壹年，扣案之海洛因
壹包（淨重零點零貳公克，空包裝重零點貳肆公克）沒收銷燬之
。
    犯罪事實
一、甲○○曾於民國84年間因違反肅清煙毒條例、麻醉藥品管理
    條例等案件，經本院以84年度訴字第864 號刑事判決分別判
    處有期徒刑3 年2 月、2 月，應執行有期徒刑3 年3 月確定
    後，經移送執行，於86年6 月24日縮短刑期假釋出監並付保
    護管束，復於假釋保護管束期間，於87年間因施用毒品案件
    ，經本院以87年度訴字第257 號刑事判決判處有期徒刑3 年
    4 月確定，並經撤銷假釋，應執行殘刑有期徒刑1 年9 月22
    日，而接續執行，並於91年6 月4 日縮短刑期假釋出監並付
    保護管束，復於假釋保護管束期間，於92年間因施用第1 、
    2 級毒品案件，經本院以92年度訴字第327 號刑事判決判處
    有期徒刑8 月、92年度訴字第938 號刑事判決判處有期徒刑
    10月確定，上揭2 罪經聲請本院裁定應執行有期徒刑1 年4
    月確定，並經撤銷假釋，應執行殘刑有期徒刑1 年4 月24日
    ，而接續執行，並於95年7 月27日因縮刑期滿執行完畢。其
    前於87年間因施用毒品案件，經本院以87年度毒聲字第82號
    裁定送勒戒處所觀察、勒戒後，認有繼續施用毒品之傾向，
    經本院以87年度毒聲字第312 號裁定令入戒治處所施以強制
    戒治，經抗告後，由臺灣高等法院臺中分院以87年度毒抗字
    第180 號裁定駁回抗告確定，並經本院以87年度毒聲字第17
    78號裁定停止戒治付保護管束，於88年6 月25日保護管束期
    滿視為強制戒治執行完畢，經臺灣彰化地方法院檢察署檢察
    官以88年度戒偵字第2 號為不起訴處分確定。復於前揭強制
    戒治執行完畢釋放5 年內，於92年間因施用第1 級毒品案件
    ，經本院以92年度毒聲字第468 號裁定令入戒治處所施以強
    制戒治，經抗告後，由臺灣高等法院臺中分院以92年度毒抗
    字第327 號裁定駁回抗告確定後，惟於93年1 月9 日施行之
    新修正毒品危害防制條例第35條第1 項規定，強制戒治中之
    案件，適用修正後之規定，該強制戒治不能繼續執行，另由
    臺灣彰化地方法院檢察署檢察官以92年度戒執2 字第16 6號
    法律修正行政報結，並未繼續執行強制戒治，且提起公訴，
    經本院於92年4 月30日以92年度訴字第327 號刑事判決判處
    有期徒刑8 月，並於92年6 月12日確定。詎其不知悔改，明
    知海洛因業經公告為毒品危害防制條例第2 條第2 項所列管
    之第1 級毒品，不得非法持有、施用，於前揭強制戒治執行
    完畢釋放後5 年內，於92年間再犯施用毒品案件，經法院判
    處罪刑確定後，復另基於施用第1 級毒品海洛因之犯意，於
    95年8 月19日上午11時許，在彰化縣芳苑鄉○○村○○路三
    合橋旁，將海洛因摻入香菸點燃施用之方式，施用海洛因1
    次。嗣經警方於95年8 月19日下午1 時許，在彰化縣芳苑鄉
    ○○村○○路三合橋旁盤查查獲，並扣得海洛因1 包（淨重
    0.02公克、空包裝重0.24公克），且於95年8 月19日下午1
    時40分採尿送驗後，始知上情。
二、案經彰化縣警察局二林分局報請臺灣彰化地方法院檢察署檢
    察官偵查起訴。
    理  由
一、本案被告甲○○所犯係死刑、無期徒刑、最輕本刑為3 年以
    上有期徒刑以外之罪，其於準備程序就前揭被訴事實為有罪
    之陳述，經受命法官告知簡式審判程序之旨，並聽取其與公
    訴人之意見後，本院認無不得或不宜改依簡式審判程序進行
    之處，爰依刑事訴訟法第273 條之1 第1 項、第284 條之1
    ，裁定本案由受命法官獨任進行簡式審判程序，合先敘明。
二、訊據被告對其於上揭時、地，施用第1 級毒品海洛因之事實
    ，於本院審理時（參見本院95年11月8 日審判筆錄）坦承不
    諱，此有扣案物品照片2 張（參見偵查卷宗第13頁、第14頁
    ）附卷可參，並有扣案粉末1 包，經送驗後係第1 級毒品海
    洛因（淨重0.02公克，空包裝重0.24公克），此有法務部調
    查局95年9 月25日調科壹字第09523020310 號鑑定通知書1
    紙（參見本院卷宗）附卷可稽。另查：
  (一)被告係於95年8 月19日下午1 時40分，經臺灣彰化地方法院
    檢察署委託警方採集被告尿液送驗結果，呈嗎啡陽性反應，
    此有詮昕科技股份有限公司95年9 月1 日報告編號00000000
    號濫用藥物尿液檢驗報告及委託驗尿代號與真實姓名對照認
    證單各1 紙（參見偵查卷宗第17頁、第28頁）附卷可稽，足
    見被告確有施用第1 級毒品海洛因之事實。
  (二)按海洛因施用入人體後水解還原成嗎啡，再循嗎啡之代謝方
    式排出體外，業據行政院衛生署藥物食品檢驗局73藥檢壹字
    第030221號函說明綦詳，且依醫學臨床實驗及根據英國藥學
    會出版Isolationand Indentification of Drugs一書第293
    頁載明：海洛因經注射入人體後，在體內迅速水解成６Mono
    acetyImorphine，再緩緩繼續水解成嗎啡，然後再循嗎啡之
    代謝方式排出，同書第431 至432 頁並載有：嗎啡經注射入
    人體後，約50% 以上於8 小時內自尿中排出，至24小時排出
    約90% ，但48小時後仍有微量可檢出等語。是依上開說明，
    佐以被告前揭尿液檢驗報告，被告自白於前揭時間，有施用
    第1 級毒品海洛因1 次等語，核與前揭事證相符，應堪採信
    。
  (三)施用第1 、2 級毒品為犯罪行為，毒品危害防制條例第10條
    定有處罰明文。故施用第1 、2 級毒品者，依前揭規定本應
    科以刑罰。惟基於刑事政策，對合於一定條件之施用者，則
    依同條例第20條、第23條之規定，施以觀察、勒戒及強制戒
    治之保安處分。毒品危害防制條例於92年7 月9 日修正公布
    ，自93年1 月9 日施行，其中第20條、第23條將施用毒品之
    刑事處遇程序，區分為「初犯」及「5 年內再犯」、「5 年
    後再犯」。依其立法理由之說明：「初犯」，經觀察、勒戒
    或強制戒治後，應為不起訴處分或不付審理之裁定；經觀察
    、勒戒或強制戒治執行完畢釋放後，「5 年內再犯」者，因
    其再犯率甚高，原實施之觀察、勒戒及強制戒治既已無法收
    其實效，爰依法追訴或裁定交付審理。至於經觀察、勒戒或
    強制戒治執行完畢釋放後，「5 年後再犯」者，前所實施之
    觀察、勒戒或強制戒治已足以遮斷其施用毒品之毒癮，為期
    自新及協助其斷除毒癮，仍適用「初犯」規定，先經觀察、
    勒戒或強制戒治之程序。從而依修正後之規定，僅限於「初
    犯」及「5 年後再犯」二種情形，始應先經觀察、勒戒或強
    制戒治程序。倘被告於5 年內已再犯，經依法追訴處罰，縱
    其第3 次（或第3 次以上）再度施用毒品之時間，在初犯經
    觀察、勒戒或強制戒治執行完畢釋放5 年以後，已不合於「
    5 年後再犯」之規定，且因已於「5 年內再犯」，顯見其再
    犯率甚高，原實施觀察、勒戒或強制戒治，已無法收其實效
    ，即應依該條例第10條處罰（最高法院95年度第7 次刑事庭
    會議決議要旨參照）。經查，被告前於87年間因施用毒品案
    件，經本院以87年度毒聲字第82號裁定送勒戒處所觀察、勒
    戒後，認有繼續施用毒品之傾向，經本院以87年度毒聲字第
    312 號裁定令入戒治處所施以強制戒治，經抗告後，由臺灣
    高等法院臺中分院以87年度毒抗字第180 號裁定駁回抗告確
    定，並經本院以87年度毒聲字第1778號裁定停止戒治付保護
    管束，於88年6 月25日保護管束期滿視為強制戒治執行完畢
    ，經臺灣彰化地方法院檢察署檢察官以88年度戒偵字第2 號
    為不起訴處分確定。復於前揭強制戒治執行完畢釋放5 年內
    ，於92年間因施用第1 級毒品案件，經本院以92年度毒聲字
    第468 號裁定令入戒治處所施以強制戒治，經抗告後，由臺
    灣高等法院臺中分院以92年度毒抗字第327 號裁定駁回抗告
    確定後，惟於93年1 月9 日施行之新修正毒品危害防制條例
    第35條第1 項規定，強制戒治中之案件，適用修正後之規定
    ，該強制戒治不能繼續執行，另由臺灣彰化地方法院檢察署
    檢察官以92年度戒執2 字第166 號法律修正行政報結，並未
    繼續執行強制戒治，且提起公訴，經本院於92年4 月30日以
    92年度訴字第327 號刑事判決判處有期徒刑8 月，並於92年
    6 月12日確定等情之事實，此有臺灣高等法院前案紀錄表、
    臺灣彰化地方法院檢察署刑案資料查註紀錄表各1 份附卷可
    參。被告前既曾因施用毒品案件，經強制戒治後，復於強制
    戒治執行完畢釋放後5 年內，再犯施用毒品罪，且經法院判
    處罪刑確定，被告於95年8 月19日再度施用海洛因之犯行，
    即非屬毒品危害防制條例第20條第3 項所定「5 年後再犯」
    之情形，檢察官逕行起訴，要無不合。依前開說明，本案被
    告上開所為，係於上揭強制戒治執行完畢釋放後5 年內，再
    犯施用第1 級毒品罪，且經法院判處罪刑確定後，再度犯本
    案之毒品危害防制條例第10條第1 項施用第1 級毒品罪，本
    案事證明確，被告上開犯行洵堪認定。
三、按海洛因為毒品危害防制條例第2 條第2 項第1 款所明定之
    第1 級毒品。核被告所為，係犯同條例第10條第1 項之施用
    第1 級毒品罪。被告持有第1 級毒品進而施用，持有之低度
    行為為施用之高度行為所吸收，不另論持有毒品之罪。另查
    ，被告曾於84年間因違反肅清煙毒條例、麻醉藥品管理條例
    等案件，經本院以84年度訴字第864 號刑事判決分別判處有
    期徒刑3 年2 月、2 月，應執行有期徒刑3 年3 月確定後，
    經移送執行，於86年6 月24日縮短刑期假釋出監並付保護管
    束，復於假釋保護管束期間，於87年間因施用毒品案件，經
    本院以87年度訴字第257 號刑事判決判處有期徒刑3 年4 月
    確定，並經撤銷假釋，應執行殘刑有期徒刑1 年9 月22日，
    而接續執行，並於91年6 月4 日縮短刑期假釋出監並付保護
    管束，復於假釋保護管束期間，於92年間因施用第1 、2 級
    毒品案件，經本院以92年度訴字第327 號刑事判決判處有期
    徒刑8 月、92年度訴字第938 號刑事判決判處有期徒刑10月
    確定，上揭2 罪經聲請本院裁定應執行有期徒刑1 年4 月確
    定，並經撤銷假釋，應執行殘刑有期徒刑1 年4 月24日，而
    接續執行，並於95年7 月27日因縮刑期滿執行完畢等情，此
    有臺灣高等法院前案紀錄表、臺灣彰化地方法院檢察署刑案
    資料查註紀錄表各1 份存卷可考，其於5 年內故意再犯本案
    有期徒刑以上之罪，為累犯，應依刑法第47條第1 項之規定
    加重其刑。爰審酌被告前於上揭強制戒治執行完畢釋放後5
    年內，再犯施用第1 級毒品罪，且經法院判處罪刑確定後，
    仍未能徹底戒絕毒品，再度犯本案施用第1 級毒品罪，顯見
    其無戒毒悔改之意，惟念其施用毒品乃自戕一己之身體健康
    ，尚未對他人造成危害，且犯後已坦承犯行，態度良好等一
    切情狀，量處如主文所示之刑。
四、又毒品危害防制條例第18條第1 項前段之規定，乃刑法第38
    條第1 項第1 款之特別規定，此所稱查獲之毒品，係指有罪
    判決書於事實欄內，已經認定為被告有罪事實之毒品，即足
    當之，不以仍屬於被告所有者為限（最高法院92年度臺非字
    第297 號裁判要旨參照）。經查，扣案之粉末1 包（淨重0.
    02公克，空包裝重0.24公克），經送驗後係第1 級毒品海洛
    因，已如前述，且該包裝海洛因之塑膠袋，業已無法與毒品
    析離，均屬違禁物，不問是否屬於犯人所有與否，依毒品危
    害防制條例第18條第1 項前段規定，併予宣告沒收銷燬之。
    又鑑定耗損之毒品，既已滅失，即無庸併予宣告沒收銷燬，
    附此敘明。
據上論斷，應依刑事訴訟法第273 條之1 第1 項、第299 條第1
項前段，毒品危害防制條例第10條第1 項、第18條第1 項前段，
刑法第11條、第47條第1 項，判決如主文。
本案經檢察官吳芙如到庭執行職務。
中    華    民    國    95    年    11    月    22    日
                  刑事第一庭          法  官  唐中興
以上正本證明與原本無異。
如不服本判決，應於判決送達後十日內向本院提出上訴狀 (須附
繕本 )。
中    華    民    國    95    年    11    月    22    日
                                      書記官  施惠卿
【附錄本案判決論罪科刑法條全文】：
毒品危害防制條例第10條
施用第1級毒品者，處6月以上5年以下有期徒刑。
施用第2級毒品者，處3年以下有期徒刑。


司法院資訊處製作；財團法人民間司法改革基金會備份。
